臺灣板橋地方法院交通事件裁定　　　 100年度交聲字第2840號
原處分機關　交通部公路總局臺北區監理所
異　議　人
即受處分人　謝佳明
上列受處分人因違反道路交通管理處罰條例案件，對於交通部公
路總局臺北區監理所民國100 年7 月29日北監自裁字第裁40-C00
000000號所為之裁決處分（原舉發案號：新北市政府警察局100
年5 月11日新北市警交大字第C00000000 號）聲明異議，本院裁
定如下：
    主  文
異議駁回。
    理  由
一、原處分意旨略以：異議人即受處分人謝佳明於民國100 年5
    月11日23時15分許，駕駛車號HV-8279 號自用小客車，行經
    新北市○○區○○路4 巷3 號前，因有「不按遵行之方向行
    駛」之違規行為，經新北市政府警察局中和第一分局中和派
    出所員警於100 年5 月11日為新北市警交大字第C00000000
    號道路交通管理事件通知單當場攔停製單舉發。嗣經原處分
    機關於100 年7 月29日以北監自裁字第裁40-C00000000號裁
    決書，爰依道路交通管理處罰條例第45條第1 款、第63條第
    1 項第1 款（裁決書漏載此款次）之規定，裁處異議人罰鍰
    新臺幣（下同）9 百元，並記違規點數1 點等語。
二、聲明異議意旨略以：異議人當時是在南山路往中和方向行駛
    ，不太確定這條巷子，於是愛走不走。南山路4 巷巷口設有
    2 支禁止車輛進入標誌，不過當車輛行駛南山路往中和方向
    行駛，根本看不到這些標誌，更何況當時是晚上，舉發員警
    舉發異議人闖單行道與事實不符云云。
三、按駕駛人駕駛車輛，應遵守道路交通標誌、標線、號誌之指
    示、警告、禁制規定；又汽車駕駛人，爭道行駛有不按遵行
    之方向行駛之情形者，處600 元以上1,800 元以下罰鍰，並
    記違規點數1 點，道路交通管理處罰條例第4 條第1 項前段
    、第45條第1 款、第63條第1 項第1 款分別定有明文。
四、經查：
  (一)異議人謝佳明於100 年5 月26日2 時23分許，駕駛車牌號碼
    HV-8279 號自用小客車，行經新北市○○區○○路4 巷3 號
    前，因有「不按遵行之方向行駛」之違規行為，經新北市政
    府警察局中和第一分局中和派出所員警當場舉發，有新北市
    政府警察局100 年5 月11日新北市警交大字第C00000000 號
    舉發違反道路交通管理事件通知單影本1 紙在卷可證，則此
    部分之事實堪以認定。
  (二)異議人以上開異議意旨置辯，惟查：證人即現場舉發員警許
    坤裕到庭具結證述：「100 年5 月11日，我們是執勤晚上10
    點到12點的巡邏勤務，當日晚上11點15分時，我們剛好在簽
    南山路4 巷衛生所的巡邏箱時，就發現異議人開著他的車號
    HV-8279 號自小客車，巷口那邊有汽車禁止右轉及車輛禁止
    進入的標誌，我就看到異議人將車輛行駛進入南山路4 巷，
    整台車都已經行駛進入，我們那時候是在衛生所那邊簽巡邏
    箱，後來我就當場開他單；南山路4 巷只有機車可以進入，
    汽車要從景平路那邊進來，汽車是單行道，只能從南山路4
    巷左轉南山路、右轉南山路或是直行南山路37巷；當時我們
    在衛生所那邊簽巡邏，剛好異議人行駛的車輛到衛生所前面
    ，我們就攔停異議人。」等語（見100 年10月19日訊問筆錄
    第2 至4 頁），復有現場暨汽車禁止進入標誌之照片1 張在
    卷可稽（見本院卷第13頁反面），此外，證人所繪製之現場
    示意圖及汽車禁止進入號誌所在之位置，異議人均不爭執，
    是證人許坤裕前開證詞，核與上開路段之客觀情狀相符，堪
    予採信；再者，警員舉發交通違規，係道路交通管理處罰條
    例所規定之職權行使，而交通違規行為之本質，本多係在瞬
    間發生，通常多委由當場執行取締違規公務員之認識與判斷
    ，必須為立即之取締作為，此為達成維持交通秩序目的所必
    要，且依道路交通管理處罰條例之規定，此種立即性之舉發
    違規，多依警員之認知、判斷已足，並無須另有其他積極佐
    證。此係因執行職務之公務員，通常多具有一定之考選資格
    與專業訓練，且其執法之對象係不特定大眾，故其立場經立
    法機關推定，應具有客觀、中立與公平之特質，而無故意偏
    頗之虞，是此種逕由公務員所為之事實認定，除非有其他積
    極證據，足資認定公務員於執行職務時，有故意或過失侵害
    人民權利之情形，或處分本身有重大明顯之瑕疵而應予撤銷
    者外，否則本於行政目的達成之必要與公權力之尊重、公信
    力之維持，司法機關宜予尊重。而異議人亦無證據證明該另
    名警員有何捏造事實之情事，職是，本件雖無監視錄影或違
    規當時之照片等證據資料另為佐證，但案發當時之現場值勤
    警員亦不失為可資證明之證人身份。今就該警員既將整件舉
    發違規之經過證述綦詳，且衡諸該警員係依法執行公務，其
    與異議人並不認識，亦無任何嫌隙可言，該警員當不至甘冒
    涉犯偽證罪之風險，蓄意構陷異議人有此交通違規，並參酌
    警員執行公務時，本身即受有行政懲處責任之監督，且其到
    庭具結作證，更係以刑事責任擔保其證言之真實性，復綜觀
    其證詞亦與常情無悖，是其證述自足採信。又異議人自承係
    由南山路左轉駛入系爭路段等語（見本院卷第22頁及反面）
    ，又上開路口設有2 個「禁止汽車進入」禁制標誌，均未遭
    遮蔽而明確可見，此有現場照片1 紙附卷可參（見本院卷第
    24 頁 ），且客觀上仍可清晰辨識而不致一般用路人有難以
    查見之情事，異議人為領有合格駕駛執照之駕駛人，駕駛車
    輛本應注意道路交通安全規則應遵守道路交通標誌、標線、
    號誌之指示及道路交通標誌標線號誌設置規則之規定，縱有
    不熟悉路況之情形，仍不得據以免除其前揭注意義務，是異
    議人前揭置辯，難謂可採。
  (三)再者道路交通安全規則及相關道路交通安全法規，係基於社
    會大眾用路之安全及避免發生事故等目的而訂定，屬社會大
    眾用路之基本依據，任何駕駛者於駕駛車輛時，本即具有遵
    守相關規定以保障自身及他人行車之安全之義務，而標誌、
    標線之設置、養護及號誌之運轉，由主管機關依其管轄辦理
    之，道路交通標誌標線號誌設置規則第4 條定有明文。是本
    件系爭路段之標誌、標線之設置，乃主管機關對於系爭路段
    依當地之實際路況、行車流量、交通安全之情況，而作禁制
    、指示之標誌、標線措施，此核屬行政機關依其職權所為裁
    量之處分範圍，均為公權力措施而對外直接發生法律效果之
    單方行政行為，除有當然無效之情形者外，相對人理應遵守
    該行政處分；又行政處分之相對人或利害關係人有正當理由
    認為該行政處分為無效時，得請求處分機關確認之，此可參
    照行政程序法第113 條之規定。異議人雖辯稱：道路交通之
    標線標誌應設置無法清楚看見云云，惟依前揭說明可知，異
    議人如認公權力措施之設置有重大瑕疵或不當之情形，可循
    正當法律途徑請求確認其效力，但在無公示情形足徵其為無
    效之前，對於該處分可得特定之相對人本均有受其拘束之義
    務。故承上所述，在系爭路段之「禁止汽車進入」禁制標誌
    ，仍為有效行政處分之情形下，凡於該道路之使用人自均須
    遵守該標誌而為行駛，以維護交通秩序、確保交通安全，況
    汽、機車駕駛人若對主管機關所設置之標線、標誌，全憑主
    觀之認知而不遵循客觀規定，則道路所設之標誌、標線之公
    信力即無從建立，道路交通之秩序將無以維持，其他用路人
    之權益，亦同受重大影響。是異議人此部分所辯，亦無從採
    為免罰之依據。
五、綜上所述，原處分機關依道路交通管理處罰條例第45條第1
    款之規定裁處罰鍰900 元，並依同條例第63條第1 項第1 款
    （裁決書漏載此款次）之規定記違規點數1 點，核無違誤，
    應予維持，本件異議為無理由，應予駁回。
六、應依道路交通管理處罰條例第87條第2 項、道路交通事件處
    理辦法第18條規定，裁定如主文。
中    華    民    國   100    年    10    月    25    日
                  刑事第二十庭  法  官  傅明華
上列正本證明與原本無異。
如不服本裁定應於送達後5日內向本院提出抗告狀。（須附繕本
）。
                                書記官  蔡一如
中    華    民    國   100    年    10    月    25    日